臺灣高雄地方法院小額民事判決　　　 110年度雄小字第2390號
原　　　告
即反訴被告　黃鳳珠　

被　　　告
即反訴原告　黃清江　


上列當事人間請求給付搬遷費事件，經本院於民國110 年10月7
日言詞辯論終結，判決如下：
    主  文
被告應給付原告新臺幣壹萬元，及自民國一一０年七月一日起至
清償日止，按週年利率百分之五計算之利息。
本訴訴訟費用新臺幣壹仟元由被告負擔。
本判決第一項得假執行。但被告以新臺幣壹萬元供擔保後，得免
為假執行。
反訴被告應給付反訴原告新臺幣壹萬陸仟元。
反訴原告其餘之訴駁回。
反訴訴訟費用新臺幣壹仟元由反訴被告負擔。
本判決第四項得假執行。但反訴被告以新臺幣壹萬陸仟元供擔保
後，得免為假執行。
    事實及理由
壹、程序方面：
一、按被告於言詞辯論終結前，得在本訴繫屬之法院，對於原告
    及就訴訟標的必須合一確定之人提起反訴，而反訴之標的，
    如專屬他法院管轄，或與本訴之標的及其防禦方法不相牽連
    者，不得提起，民事訴訟法第259 條、第260 條定有明文。
    本件原告即反訴被告黃鳳珠（下稱黃鳳珠）主張其與被告即
    反訴原告黃清江（下稱黃清江）間就返還門牌號碼高雄市○
    ○區○○街000 巷00號房屋（下稱系爭房屋）乙事，請求黃
    清江給付搬遷費而提起本訴。黃清江則於言詞辯論終結前，
    基於同一返還事實而對黃鳳珠提起損害賠償之反訴，其反訴
    訴訟標的應認與本訴之防禦方法相牽連，揆諸上開規定，黃
    清江所為反訴即屬合法，應予准許。
二、按簡易訴訟之訴狀送達後，原告不得將原訴變更或追加他訴
    ，但擴張或減縮應受判決事項之聲明者，不在此限，民事訴
    訟法第436 條第2 項、第255 條第1 項但書第3 款定有明文
    。查本件黃清江於反訴起訴時原請求：黃鳳珠應給付黃清江
    新臺幣（下同）27,973元，嗣於本院110 年10月7 日言詞辯
    論期日時減縮訴之聲明為：黃鳳珠應給付黃清江26,000元，
    核屬減縮應受判決事項之聲明，揆諸首揭規定，尚無不合，
    應予准許。
貳、實體部分：
一、黃鳳珠部分：
  ㈠本訴主張：伊前經本院108 年度簡上字第200 號民事判決命
    應將系爭房屋騰空返還予原告確定（下稱系爭確定判決），
    嗣兩造於本院109 年度司執字第113675號返還房屋強制執行
    事件（下稱系爭執行事件）110 年1 月25日執行期日當場約
    定，伊同意於1 個月內自行搬離系爭房屋，被告則同意給付
    伊搬遷費10,000元。嗣後伊已依約於期限內搬離系爭房屋，
    並將之返還予被告，然被告迄未給付上開搬遷費。為此，爰
    依兩造間之約定提起本訴，並聲明：黃清江應給付黃鳳珠10
    ,000元，及自民事訴訟起訴狀繕本送達翌日起至清償日止，
    按週年利率5%計算之利息。
  ㈡反訴部分則以：系爭房屋之天花板、牆壁都是由伊裝潢，廁
    所也是伊搭建，廁所門、設備等都是伊的，伊搬離系爭房屋
    的時候有破壞前開天花板裝潢，並拆除前開門窗、浴廁設備
    等語置辯，並聲明：黃清江之訴駁回。
二、黃清江部分：
  ㈠本訴部分則以：伊確實有答應要給黃鳳珠10,000元，並同意
    黃鳳珠之主張等語。
  ㈡反訴部分主張：黃鳳珠搬離系爭房屋時，故意破壞系爭房屋
    之天花板、門窗及浴廁設備等物（下合稱系爭設施），伊為
    系爭房屋事實上處分權人，因此受有財產上之損害即支出修
    繕費用共計26,300元，為此，爰依侵權行為之法律關係提起
    本訴，並聲明：黃鳳珠應給付黃清江26,300元。
三、得心證之理由：
  ㈠黃鳳珠請求黃清江給付搬遷費10,000元為有理由：
    黃鳳珠主張之事實，業據其提出系爭執行事件110 年1 月25
    日執行筆錄為證，本院審核結果確與其所述之事實相符，且
    黃清江亦同意黃鳳珠於本訴之主張，是經本院調查前揭證據
    之結果，堪認黃鳳珠之主張為真實。從而，黃鳳珠依兩造間
    約定，請求黃清江給付搬遷費10,000元，洵屬有據，應予准
    許。
  ㈡黃清江請求黃鳳珠給付損害賠償26,300元為有理由：
  ⒈黃清江為系爭房屋事實上處分權人，又兩造前於106 年3 月
    27日簽立系爭房屋借用契約書（下稱系爭契約），嗣因黃鳳
    珠未依約繳納107 年度雜費，經黃清江於107 年4 月10日寄
    發存證信函予黃鳳珠為合法終止系爭契約之通知，系爭契約
    自該存證信函送達黃鳳珠之日即107 年4 月11日即告終止，
    黃鳳珠即失其占有使用系爭房屋之合法權源，而負有返還系
    爭房屋予黃清江之義務乙節，業據系爭確定判決認定。又依
    我國借用或租賃房屋之實務，固習慣於契約屆滿或終止時，
    負有回復原狀返還房屋之義務，然此所謂回復原狀，除當事
    人有特別之約定外，係指使用人應以合於契約之應有狀態返
    還，亦即合於約定方法使用收益所造成之自然耗損、使用人
    所負保管維護義務之程度、一般交易習慣及誠信原則，並斟
    酌標的物之折舊等狀態而返還。又動產附合於不動產，而歸
    不動產所有人取得動產所有權者，須以動產因附合而成為不
    動產之重要成分為要件。而所謂成為不動產之重要成分，係
    指此種結合具有固定性、繼續性，即非經毀損或變更其物之
    性質，不能分離，且非係暫時性之結合，復結合後未成為另
    一獨立之定著物而言（最高法院84年度台上字第2625號、87
    年度台上字第722 號民事判決參照）。
  ⒉查黃清江主張黃鳳珠於搬離系爭房屋時，未經其同意即擅自
    拆除系爭設施，造成系爭房屋損壞，其因此支出修繕費用26
    ,300元，並提出單據2 紙為證（見本院卷第101 頁至第103
    頁）。本院審酌系爭設施係屬裝潢而與系爭房屋牆壁相連，
    及一般為達房屋使用目的而普遍會裝設之物，亦即為常助房
    屋效用之物，且依現場照片所示，黃鳳珠拆除系爭設施後，
    於原物與牆面接合處留下裂縫及大片損傷，足見系爭設施與
    系爭房屋結合後，已達非經毀損不能分離之程度，即屬附合
    成為系爭房屋之重要成分，兩造間如無特別約定，系爭設施
    所有權應隨同系爭房屋一併屬黃清江所有。縱認黃鳳珠負有
    將系爭房屋回復原狀之義務，亦不得藉拆除行為致系爭房屋
    價值有所貶損。是黃鳳珠搬離系爭房屋時，未見兩造間有約
    定或經黃清江同意即自行拆除系爭設施之行為，已屬不法侵
    害黃清江就系爭房屋及附屬物之所有權，即應負損害賠償責
    任。
  ⒊黃清江關於前揭財產損害部分，固提供前揭修復費用單據為
    證，然黃鳳珠所毀損之系爭設施乃其占有使用系爭房屋期間
    所裝設，業據黃鳳珠於本院審理時陳述明確，故系爭設施均
    顯非新品，黃清江以新修繕之全額費用請求黃鳳珠賠償，難
    認為適當。惟當事人已證明受有損害而不能證明其數額或證
    明顯有重大困難者，法院應審酌一切情況，依所得心證定其
    數額，民事訴訟法第222 條第2 項定有明文，本件黃清江已
    然證明其因黃鳳珠之侵權行為受有系爭設施之損害，當可請
    求黃鳳珠賠償，但修繕費用應予以扣減折舊，而本件無論黃
    清江鋁門、窗、防盜窗、浴室門、天花板及浴廁修復費用，
    均係以包工包料之一式價格呈現，難以區隔零件與工資之比
    例，且各該品項之折舊係數亦無何數據資料可考，致本院無
    從直接計算折舊後之殘值，但黃清江確已證明其受有損害卻
    有證明折舊後數額之重大困難，依前揭民事訴訟法第222 條
    第2 項之規定，即應由本院依職權審認其數額，本院斟酌一
    般修復成本中工資佔比、系爭設施使用之年份（依黃鳳珠於
    109 年2 月14日本院108 年度簡上字第200 號遷讓房屋等事
    件之勘驗筆錄中，曾稱系爭房屋乃其於5 年前整修，並有門
    窗翻新照片為證，見該卷第89頁、第114 頁至第118 頁）及
    黃清江所提出之費用單據內容，認本件系爭設施於黃鳳珠毀
    損時間經扣減折舊之價值以16,000元計算為適當，故黃清江
    請求黃鳳珠給付系爭房屋修繕費用共計16,000元，為有理由
    ，逾此範圍則屬無據。
四、綜上所述，黃鳳珠依兩造間約定，請求黃清江給付10,000元
    ，及自起訴狀繕本送達翌日即110 年7 月1 日（見本院卷第
    37頁）起至清償日止，按週年利率5%計算之利息，為有理由
    ，應予准許。另黃清江依侵權行為之規定，請求黃鳳珠給付
    16,000元，亦有理由，應准許之，逾此金額則屬無據。
五、本件兩造勝訴部分，均係適用簡易程序所為他造敗訴之判決
    ，依同法第389 條第1 項第3 款規定，爰依職權宣告假執行
    。並依同法第392 條第2 項，依職權為敗訴之一方預供擔保
    ，得免為假執行之宣告。
六、訴訟費用負擔之依據：本訴部分民事訴訟法第78條；反訴部
    分，因黃清江起訴後，依民事訴訟法第77條之13規定應徵之
    裁判費至少為1,000 元，是本院認應依民事訴訟法第79條規
    定，酌量情形由黃鳳珠全部負擔。
中    華    民    國   110    年    10    月    28    日
                  高雄簡易庭  法      官  謝宗翰
以上正本係照原本作成。
民事訴訟法第436條之24第2項：對於本判決之上訴，非以違背法
令為理由，不得為之。
如對本判決上訴，須於判決送達後20日內向本院提出上訴狀，並
須表明原判決所違背之法令及其具體內容與依訴訟資料可認為原
判決有違背法令之具體事實之上訴理由。（均須按他造當事人之
人數附繕本）。
中    華    民    國   110    年    11    月    4     日
                              書  記  官  蔡靜雯